【裁判字號】    90,上訴,2540
【裁判日期】    900921
【裁判案由】    誣告
【裁判全文】
臺灣高等法院刑事判決                  九十年度上訴字第二五四０號
    上  訴  人
    即  被  告  甲○○
右上訴人，因誣告案件，不服臺灣板橋地方法院，九十年度訴字第七一一號，中華民
國九十年六月十三日第一審判決（起訴案號：臺灣板橋地方法院檢察署九十年偵字第
三一九七號）提起上訴，本院判決如左：
    主    文
原判決撤銷。
甲○○無罪。
    理    由
一、公訴意旨略以：甲○○前受雇於張進福，而簡才棋、李勝崑二人素與張進福有債
    務糾紛，簡才棋等二人於民國八十九年十一月間，委託李照宏、陳志義等人向張
    進福索債。嗣於同年月五日上午十時許，李照宏、陳志義及綽號「恐龍」、「阿
    發」等人，共同前往台北縣蘆洲市○○路五七四之二號處，尋找張進福未遇，適
    甲○○在場，渠等四人即詢問張進福之去處，經告知不在後，因認甲○○係張進
    福之合夥人，故懷疑其所言不實，遂請求出示證件以供抄寫留存，另委請陪同前
    往其位在台北縣蘆洲市○○街三十二巷三十三弄二號三樓住處及張進福位在台北
    縣蘆洲市○○街三十二巷十一弄八號四樓之二住處，以查證張進福是否確實不在
    。甲○○事後心生不滿，明知簡才棋、李勝崑、李照宏、陳志義等人並無不法之
    情事，竟意圖使該等四人受刑事處分，虛構事實而向該管公務員台北縣警察局蘆
    洲分局警員林輝旭誣告簡才棋、李勝崑二人教唆妨害自由、恐嚇等罪嫌；而李照
    宏、陳志義二人對其實施妨害自由、恐嚇等犯行，並至台北縣警察局蘆洲分局制
    作警訊筆錄，致該等四人遭警察詢問偵辦。因認甲○○涉犯刑法第一百六十九條
    第一項之誣告罪嫌等語。
二、公訴人認被告甲○○有誣告罪嫌，無非係以被告甲○○坦承不諱，核與被害人簡
    才棋、李勝崑、李照宏、陳志義指述相符，並有被告在警局指訴被害人等妨害其
    自由及恐嚇之警訊筆錄二份附卷可資佐證，為其所憑之依據。訊據被告堅決否認
    有何誣告簡才棋等人犯行，辯稱在當時那種情況下，我不得不跟他們走，且當時
    他們也將我的機車鑰匙拿走，我沒有說要告他們，我只是向警察備案不要受威脅
    ，後來警察叫我去做筆錄等語。
三、查李照宏、陳志義偕同「恐龍」、「阿發」等人確於右開時地欲尋找張進福索債
    ，因張進福未在現場，適甲○○在場，而要甲○○提供其證件供抄寫資料，並要
    甲○○陪同往張進福住處查證。被告事後立即以電話向警政署報案，經本院向警
    政署函調該報案資料，其報案內容略以：「報案人甲○○於八十九年十一月五日
    上午十時三十分在台北縣蘆洲市○○路萬全加油站旁黃昏市場，遭一名綽號阿義
    流氓恐嚇且限制渠行動自由，使渠心生恐懼，希望警方能予以協助」，轄區蘆洲
    分局因而派員處理。被告甲○○並非與簡才棋、李勝崑有債務糾紛之人，其並無
    義務提供證件供李照宏等人抄錄個人資料，尤無義務隨同李照宏等人往張進福住
    處查證。其因證件資料被抄錄，且多人要其陪同，而其僅一人，無由對抗，其心
    理顯受有威脅而心生恐懼，其於事後向警方報案，實為其尋求法律保障之正當方
    法。被告於蘆洲分局三民派出所八十九年十一月十三日訊問時猶堅指被限制行動
    自由，被強迫帶至張進福住處查看，並遭恐嚇，其乃向警政署報案。李照宏、陳
    志義分別於八十九年十一月二十二日及同年月二十七日蘆洲分局訊問時，對於事
    情經過並不諱言，惟辯稱係甲○○自願協助，並主動陪同前往尋找張進福。簡才
    棋、李勝崑於蘆洲分局八十九年十一月二十二日訊問時直承請李照宏前往處理債
    務問題。惟查李照宏、簡才棋、李勝崑於接受警方訊問前之八十九年十一月二十
    一日與甲○○簽立和解書（附於偵查卷十五頁），被告於和解時表示不願追究彼
    等之刑事責任，李照宏、陳志義於和解後之警訊中供稱係被告自願配合云云，自
    難盡信。依和解書所載當時李照宏欲找張進福，因張進福不在，僅甲○○在場，
    雙方因誤會拉扯、口角，李照宏等願向甲○○致歉，甲○○願接受道歉，並拋棄
    告訴等語。和解內容已載明確有拉扯、口角，則李照宏、陳志義稱係被告自願云
    云，顯與事實不符。被告於偵查時因與李照宏等人和解，乃於偵查時表示不告李
    照宏等人，並陳稱整個過程都是自願的並未遭脅迫，實乃息事寧人之舉，焉能據
    此認定被告確係自願協助未遭脅迫﹖刑事偵查應求實體真實發現，雖李照宏等人
    業經不起訴處分，惟所謂虛偽係指明知無此事實故意捏造而言，若告訴人（此處
    指被告）誤認有此事實或以為有此嫌疑，自不得指為虛偽，而令負誣告罪責。綜
    合前述，本件被告並非憑空虛構李照宏等人犯罪事實，應可認定。被告所辯，應
    堪採信。
四、原審未能細心勾稽，遽認被告成立誣告罪，而予以論罪科刑，自非允洽。被告上
    訴，執此指摘原判決不當，核有理由，自應由本院將原判決予以撤銷，改諭知被
    告無罪之判決。
據上論斷，應依刑事訴訟法第三百六十九條第一項前段、第三百六十四條、第三百零
一條第一項，判決如主文。
本案經檢察官彭坤業到庭執行職務。
中    華    民    國      九十    年      九        月      二十一      日
                            臺灣高等法院刑事第四庭
                                審判長法  官  蔡  永  昌
                                      法  官  徐  昌  錦
                                      法  官  陳  榮  和
右正本證明與原本無異。
檢察官如不服本判決應於收受送達後十日內向本院提出上訴書狀，其未敘述上訴之理
由者並得於提起上訴後十日內向本院補提理由書（均須按他造當事人之人數附繕本）
。
                                      書記官  劉  麗  芬
中    華    民    國      九十    年      九        月      二十五      日


司法院資訊處製作；財團法人民間司法改革基金會備份。
